臺灣臺中地方法院刑事判決　　　　　　 96年度自緝字第108號
自　訴　人　乙○○即光華機車行
自訴代理人　丙○○
被　　　告　甲○○
上列被告因違反動產擔保交易法案件，經自訴人提起自訴，本院
判決如下：
    主    文
本件自訴不受理。
    理    由
一、自訴意旨略以：被告甲○○於民國89年6月30日以動產擔保
    附條件買賣方式向自訴人購買車號EXG-786號輕型機車1輛，
    為動產擔保交易之債務人，約定總價金新台幣（下同）3萬
    9150元整，分9期給付，每月1期在每月11日付款，每期應付
    款4350元整，標的物存放地點為被告居（住）所：臺中縣豐
    原市○村路688巷3號。在價金未付清之前，標的物所有權仍
    屬於自訴人所有，被告僅得依約占有使用，不得任意遷移、
    出賣、出質、移轉抵押或為其他處分，乃被告在取得標的物
    之後僅付5期應付款，迄今已10個多月之久拒不給付車款。
    經自訴人多次催促繳納，被告均未與置理，並經自訴人多次
    前往契約書所約定該標的物存放地點要取回該部機車，均未
    有所獲，顯係被告已將該標的物遷移或為其他處分，導致自
    訴人追所無著，受有損害，因認被告涉犯動產擔保交易法第
    38條之罪嫌。
二、按憲法第16條規定人民有訴訟之權，乃屬人民在司法上之受
    益權，包括人民得依法定程序提起及實施訴訟之制度性保障
    ；人民已依法取得之訴訟權，即屬合法正當之信賴利益，自
    不得因嗣後法律之修正而予剝奪，而自訴行為是否合法，係
    以提起時之法律規定為準，其提起時為法所准許者，既屬合
    法之自訴，自不因嗣後法律修正對自訴權之行使更有所限制
    而受影響；復依新修正刑事訴訟法施行法第7 條之3 前段之
    規定：「中華民國92年1月14日修正通過之刑事訴訟法施行
    前，已繫屬於各級法院之案件，其以後之訴訟程序，應依修
    正刑事訴訟法終結」。經查，本件自訴人乙○○即光華機車
    行係於刑事訴訟法修正前提起本件自訴，揆諸前開說明，自
    訴人於90年10月24日提本件自訴之際，既屬合法自訴，自不
    因嗣後法律對於自訴權行使之限制而受影響，本院當無庸以
    裁定限定期間命自訴人委任律師為自訴代理人。惟按，自訴
    代理人經合法通知無正當理由不到庭，應再行通知，並告知
    自訴人。自訴代理人無正當理由仍不到庭者，應諭知不受理
    之判決，刑事訴訟法第331條定有明文；是新修正之刑事訴
    訟法業已刪除自訴人經合法傳喚，無正當理由不到場者，得
    命拘提之規定，從而未命自訴人補正自訴代理人之案件，若
    自訴人經合法傳喚無正當理由，仍不到庭，而其又未委任律
    師為代理人時，參照新法第329條規定意旨，凡檢察官於準
    備及審判期日所得為之訴訟行為，例如聲請調查證據、整理
    爭點、詰問證人、鑑定人、為事實及法律之辯論等，即必須
    由自訴人為之，自訴人經合法通知無正當理由不到庭，經再
    行通知仍不到庭，亦不委任律師為代理人者，將嚴重影響自
    訴程序之進行，法院自得依刑事訴訟法第331條規定，諭知
    不受理之判決。查本件自訴人暨其於90年11月7日所委任之
    自訴代理人丙○○，先後經本院合法通知，均無正當理由未
    於96年3月21日、96年4月18日到庭，有送達證書4份及準備
    程序筆錄在卷可憑，致訴訟程序無法進行，爰依前揭說明，
    不經言詞辯論，逕行諭知本件自訴不受理之判決。
據上論斷，應依刑事訴訟法第331條、第343條、第307條，判決
如主文。
中　　華　　民　　國　　96　　年　　4 　　月　　25　　日
                  臺灣臺中地方法院第五法庭
                      審判長法  官  鍾堯航
                            法  官  巫淑芳
                            法  官  吳崇道
上正本證明與原本無異。
如不服本判決，應於送達後10日內向本院提出上訴狀（須附繕本
），上訴於臺灣高等法院臺中分院。
                            書記官  黃舜民
中　　華　　民　　國　　96　　年　　4 　　月　　25　　日
